【裁判字號】    99,易,77
【裁判日期】    990614
【裁判案由】    恐嚇
【裁判全文】
臺灣臺東地方法院刑事判決                99年度易字第77號
公  訴  人  臺灣臺東地方法院檢察署檢察官
被      告  庚○○
上列被告因恐嚇案件，經檢察官聲請簡易判決處刑（98年度偵字
第1967號），本院認為不宜，改依通常程序審理，判決如下：
    主  文
庚○○犯強制罪，處拘役貳拾日，如易科罰金，以新臺幣壹仟元
折算壹日；又犯恐嚇危害安全罪，處拘役貳拾日，如易科罰金，
以新臺幣壹仟元折算壹日。應執行拘役參拾日，如易科罰金，以
新臺幣壹仟元折算壹日。
    犯罪事實
一、庚○○與戊○○為姊妹關係，屬家庭暴力防治法第3 條第4
    款所定義之家庭成員關係。戊○○與其子丁○○、丁○○之
    女友己○○本共同居住於臺東縣卑南鄉美農村東成40之1 號
    鐵皮屋，後庚○○經戊○○同意於上開房屋後方另行搭建鐵
    皮屋居住，而與戊○○等人在生活上有所互動。庚○○於民
    國98年10月22日上午8 時30分許，因不滿丁○○整理雞舍發
    出聲響，竟基於妨害人行使權利之犯意，手持木棒敲打戊○○上開住處，並稱：「不睡大家都不要睡」等語，以此強暴
    之方式，妨害戊○○、己○○行使睡眠之權利。
二、庚○○於同日晚上8 時30分許，因與己○○相處不洽，復另
    行基於恐嚇之犯意，在其居住之鐵皮屋外，向己○○恫稱：
    「大小的流（臺語，即「殺」之意）光光」、「殺人」、「
    殺人放火」等語，以此加害生命、財產之事恐嚇己○○，致
    己○○心生畏懼，而生危害於己○○之安全。
三、案經己○○訴由臺灣臺東地方法院檢察署檢察官偵查聲請簡
    易判決處刑，本院認為不宜，改依通常程序審理。
    理  由
壹、程序事項
一、按第一審法院依被告在偵查中之自白或其他現存之證據，已
    足認定其犯罪者，得因檢察官之聲請，不經通常審判程序，
    逕以簡易判決處刑，反之，則應適用通常程序審判之，刑事
    訴訟法第449 條第1 項、第452 條、第451 條之1 第4 項但
    書規定甚明。查本件被告庚○○恐嚇一案，公訴人雖以證人
    戊○○、丁○○、己○○於檢察事務官詢問及偵訊時之證述
    ，以及錄音勘驗筆錄，為其主要論據，而認被告涉犯刑法第
    305 條之恐嚇危害安全罪嫌為由，據以聲請簡易判決處刑；
    然被告庚○○既否認犯罪，本於直接審理與言詞審理原則，
    上開證人原則上仍應到庭證述，並給予被告詰問之機會，是
    本院認不宜以簡易判決處刑，爰改依通常程序審理。
二、按被告以外之人於偵查中向檢察官所為之陳述，除顯有不可
    信之情況者外，得為證據，刑事訴訟法第159 條之1 第2 項
    定有明文。查證人戊○○、丁○○、己○○等在檢察官面前
    所為之陳述，業經具結，且自筆錄內容觀之，並無不正取供
    之情事，而無顯不可信之情況，依上開規定，自有證據能力
    。
貳、實體事項
一、犯罪事實之認定
    訊據被告矢口否認有何強制或恐嚇之犯行，辯稱：是戊○○
    等人要趕伊離開，才虛構上情云云。惟查：上開犯罪事實業
    據證人戊○○、丁○○於偵訊時、證人己○○於偵訊及本院
    審理時證述明確，復有刑案現場照片22張等在卷可稽（參見
    偵卷第9 頁至第11頁、第17頁至第24頁、第30頁至第34頁）
    。參以證人即臺東縣卑南鄉美農村村長甲○○於本院審理時
    證稱：大約是在3 月份左右，庚○○請伊詢問丁○○，看這
    件事情是不是可以和解，後來丁○○回電說，這是己○○去
    告的，當時己○○人不在臺東，要等己○○回來，詢問過己○○的意見之後再決定要不要和解，丁○○當時有說為何拖
    到3 月才要談和解的事情等語，則被告若無為上開犯行，應
    無須請甲○○代向丁○○等人提出和解請求之情，足認被告
    確有為犯罪事實欄所載之犯行。至於被告雖聲請傳喚乙○○
    到庭作證，以證明被告係受冤枉云云，然證人乙○○於本院
    審理時證稱：98年10月22日早上8 點30分許、晚上8 時30分
    許，伊都沒有聽到有人吵架或恐嚇的聲音；伊是在臺東縣卑
    南鄉美農村東成40之1 號旁邊養牛，伊若有養牛才會過去，
    那天伊有無過去不清楚；伊的耳朵有重聽，他們若有吵架，
    伊也不是很瞭解等語，顯然無法為被告有利之認定。從而，
    被告所辯無非是事後卸責之詞，不足採信。本案事證明確，
    被告犯行堪可認定，應依法論科。
二、論罪科刑
（一）按刑法第305 條之恐嚇罪，係指單純以將來加害生命、身
      體、自由、名譽、財產之事，恐嚇他人致生危害於安全者
      而言；如對於他人之生命、身體、自由等，以現實之強暴
      脅迫手段加以危害要挾，使人行無義務之事或妨害人行使
      權利，應構成刑法第304 條之強制罪，而非同法第305 條
      之恐嚇危害安全罪，最高法院93年度台上字第3309號判決
      意旨參照。次按刑法強制罪之強暴，係指一切有形力即物
      理力之行使而言，不問其係對人或對物為之，均包括在內
      （最高法院82年度台上字第608 號判決、81年度台上字第
      2343號判決意旨亦可參照）；申言之，凡施用不法之物理
      力，不論係對人實施之直接強暴或對物施暴而影響及於人
      之間接強暴，均足稱為本罪之「強暴」。查被告於98年10
      月22日晚上8 時30分許，向己○○恫稱：「大小的流（殺
      ）光光」、「殺人」、「殺人放火」等語，乃是以將來之
      惡害通知，至於同日上午8 時30分許，手持木棒敲打戊○○上開住處之舉，雖係對鐵皮屋行使物理力，但其造成之
      聲響噪音，已妨害戊○○、己○○之睡眠，且此妨害乃現
      實存在，而非屬將來，是核被告就犯罪事實一、二所為，
      分別係犯刑法第304 條第1 項之強制罪、刑法第305 條之
      恐嚇危害安全罪。公訴人認被告就犯罪事實一所為，係涉
      犯刑法第305 條之恐嚇危害安全罪嫌，應有誤會，惟因二
      者社會基本事實相同，爰依法變更檢察官所引應適用之法
      條。被告以一強暴行為，同時妨害戊○○及己○○行使睡
      眠之權利，為想像競合犯，應從一重之強制罪論處。被告
      所犯上開2 罪，犯意個別、行為互異，應予分論併罰。
（二）按家庭暴力防治法所稱家庭暴力，係指家庭成員間實施身
      體或精神上不法侵害之行為；所稱家庭暴力罪，係指家庭
      成員間故意實施家庭暴力行為而成立其他法律所規定之犯
      罪，家庭暴力防治法第2 條第1 款、第2 款分別定有明文
      。查本案被告與戊○○為2 親等旁系血親，屬家庭暴力防
      治法第3 條第4 款之家庭成員關係，被告對戊○○犯上揭
      之罪，自該當家庭暴力防治法所稱之家庭暴力罪，惟因家
      庭暴力防治法對於家庭暴力罪並無科處刑罰之規定，是僅
      依上開刑法罪名之規定予以論罪科刑即足。至於起訴書雖
      認被告與己○○亦具有家庭暴力防治法第3 條第3 款之家
      庭成員關係云云，惟查被告居住之鐵皮屋有其獨立門戶，
      與己○○居住之鐵皮屋並不相連，且2 人亦未同屋共同生
      活，業據證人戊○○、丁○○、己○○證述在卷，復有上
      開現場照片可佐，是難認定2 人間具有家庭暴力防治法第
      3 條第3 款之同居、家長家屬或家屬間關係，而認被告對
      己○○所為，亦犯家庭暴力罪，併此敘明。
（三）爰審酌戊○○為被告之妹妹，己○○則為被告外甥之女友
      ，被告復經戊○○同意搭建鐵皮屋居住，詎被告竟不知珍
      惜情誼與感恩圖報，僅因細故即恐嚇己○○並妨害戊○○
      、己○○睡眠之權利，不僅有損長者風範，亦失為人之道
      ，所為應予非難；兼衡其犯罪之方法、動機、犯後仍矢口
      否認犯行之態度，以及被害人戊○○與己○○對本案之意
      見等一切情狀，分別量處如主文所示之刑，併均諭知易科
      罰金之折算標準，復定其應執行之刑，以資懲儆。
（四）被告敲打戊○○住處之木棒，並未扣案，復無證據證明為
      被告所有，爰不宣告沒收，附此敘明。
據上論斷，應依刑事訴訟法第452 條、第299 條第1 項前段、第
300 條，刑法第304 條第1 項、刑法第305 條、第41條第1 項前
段、第51條第6 款，刑法施行法第1 條之1 ，判決如主文。
本案經檢察官丙○○到庭執行職務。
中    華    民    國    99    年     6    月    14    日
                  刑事第一庭  審判長法  官  郭千黛
                                    法  官  陳義忠
                                    法  官  李俊彬
以上正本證明與原本無異。
如不服本判決應於收受送達後10日內向本院提出上訴書狀，並應
敘述具體理由；其未敘述上訴理由者，應於上訴期間屆滿後20日
內向本院補提理由書（均須按他造當事人之人數附繕本）。「切
勿逕送上級法院」。告訴人或被害人對於本判決如有不服，請書
具不服之理由狀，請求檢察官上訴者，其上訴期間之計算係以檢
察官收受判決正本之日期為準。
                                    書記官  陳昭穎
中    華    民    國    99    年    6     月    14    日
附錄論罪科刑法條
刑法第304 條
以強暴、脅迫使人行無義務之事或妨害人行使權利者，處3 年以
下有期徒刑、拘役或 3百元以下罰金。
前項之未遂犯罰之。
刑法第305 條
以加害生命、身體、自由、名譽、財產之事，恐嚇他人致生危害
於安全者，處2 年以下有期徒刑、拘役或3 百元以下罰金。

司法院資訊處製作；財團法人民間司法改革基金會備份。
